【裁判字號】    97,訴,1138
【裁判日期】    980211
【裁判案由】    毒品危害防制條例
【裁判全文】
臺灣高雄地方法院刑事判決              97年度訴字第1138號
公  訴  人  臺灣高雄地方法院檢察署檢察官
被      告  丙○○
                    （另案在臺灣高雄監獄執行中）
選任辯護人  林夙慧律師
上列被告因毒品危害防制條例案件，經檢察官提起公訴（97年度
毒偵字第4081號、第4102號、偵字第14709 號），本院判決如下
：
    主  文
丙○○施用第二級毒品，累犯，處有期徒刑伍月。又施用第二級
毒品，累犯，處有期徒刑伍月，扣案之第二級毒品甲基安非他命
包及殘留第二級毒品甲基安非他命之殘渣袋貳包（合計驗前淨
重壹點壹伍伍公克、驗後淨重壹點壹肆伍公克）沒收銷燬之，吸
食器1 組沒收。又販賣第二級毒品，累犯，處有期徒刑捌年，褫
奪公權肆年，扣案之行動電話壹支（含0000000000號
SIM 卡）、電子磅秤壹台及空夾鏈袋壹個均沒收，未扣案之販賣
第二級毒品所得財物新臺幣壹仟元沒收，如全部或一部不能沒收
時，以其財產抵償之。又販賣第二級毒品，累犯，處有期徒刑捌
年，褫奪公權肆年，扣案之行動電話壹支（含00000000
00號SIM 卡）、電子磅秤壹台及空夾鏈袋壹個均沒收，未扣案
之販賣第二級毒品所得財物新臺幣壹仟元沒收，如全部或一部不
能沒收時，以其財產抵償之。應執行有期徒刑拾年陸月，褫奪公
權肆年。扣案之第二級毒品甲基安非他命包及殘留第二級毒品
甲基安非他命之殘渣袋貳包（合計驗前淨重壹點壹伍伍公克、驗
後淨重壹點壹肆伍公克）沒收銷燬之，吸食器1 組、行動電話壹
支（含0000000000號SIM 卡）、電子磅秤壹台及空夾
鏈袋壹個均沒收，未扣案之販賣第二級毒品所得財物新臺幣貳仟
元沒收，如全部或一部不能沒收時，以其財產抵償之。
    事  實
一、丙○○因施用毒品案件，經本院以93年度毒聲字第2338號裁
    定送觀察、勒戒後，認有繼續施用傾向，又以94年度毒聲字
    第282 號裁定令入戒治處所施以強制戒治，於民國94年9 月
    16日停止戒治釋放，並由臺灣高雄地方法院檢察署檢察官以
    94年度戒毒偵字第521 號為不起訴處分確定。又因施用毒品
    案件，分經臺灣高等法院高雄分院以95年度上訴字第1796號
    、本院以95年度訴字第2436號、96年度簡字第568 號判處有
    期徒刑7 月、7 月、5 月確定，其於96年1 月17日入監執行
    後，嗣經本院以96年度聲減字第2367號分別減刑並定應執行
    刑有期徒刑8 月15日，而於同年10月1 日減刑期滿執行完畢
    。詎其仍不知悔改，而為下列行為：
  (一)於前施用毒品案件強制戒治釋放後5 年內，分別基於施用第
    二級毒品甲基安非他命之犯意，先於97年4 月3 日上午某時
    許，在其高雄縣鳳山市○○街52號住處，以將甲基安非他命
    放入玻璃球內以火燒烤吸食煙霧之方式，施用第二級毒品甲
    基安非他命1 次。嗣於同日中午12時40分許，在高雄市○鎮
    區○○路與保泰路口，因形跡可疑經警盤查，盤查得知其為
    毒品犯罪治安顧慮人口，經其同意採尿送驗，檢驗結果呈甲
    基安非他命陽性反應，而查悉上情。又於97年5 月19日凌晨
    3 時許，在高雄市○○街與安東街附近之華納汽車旅館（下
    稱華納汽車旅館）內，以前揭方式施用第二級毒品甲基安非
    他命1 次。嗣於同年5 月19日下午3 時許，在華納汽車旅館
    出入口前為警查獲，並徵得其同意在華納汽車旅館502 號房
    內執行搜索，扣得第二級毒品甲基安非他命3 包及殘留第二
    級毒品甲基安非他命之殘渣袋2 包（5 包合併檢驗，合計驗
    前淨重1.155 公克、驗後淨重1.145 公克）、及其所有供施
    用毒品所用之吸食器1 組等物，經徵得其同意採尿送驗，檢
    驗結果呈甲基安非他命陽性反應，查悉上情。
  (二)明知甲基安非他命為第二級毒品，未經許可，不得非法持有
    、轉讓及販賣，竟意圖營利、分別基於販賣第二級毒品甲基
    安非他命之犯意，以其所有門號為0000000000號行動電話作
    為聯絡販毒事宜之工具，於97年4 月15日晚上9 時24分許，
    在華納汽車旅館內，以新臺幣（下同）1000元之代價，販賣
    甲基安非他命1 包與乙○○。又於同年5 月中旬某日下午4
    、5 時許，在上址，以1000元之代價，販賣甲基安非他命1
    包與丁○○。嗣在97年5 月19日上開查獲之時地，扣得其所
    有供販賣毒品所用之含門號0000000000號SIM 卡之行動電話
    1 支、電子磅秤1 台及空夾鏈袋1 個等物，而循線查悉上情
    。
二、案經高雄市政府警察局前鎮分局、行政院海岸巡防署南部地
    區巡防局報告及高雄縣政府警察局移送臺灣高雄地方法院檢
    察署檢察官偵查起訴。
    理  由
一、證據能力部分
  (一)被告丙○○及其辯護人否認證人乙○○、丁○○於警詢陳述
    之證據能力，按被告以外之人於檢察事務官、司法警察官或
    司法警察調查中所為之陳述，與審判中不符時，其先前之陳
    述具有較可信之特別情況，且為證明犯罪事實存否所必要者
    ，得為證據，刑事訴訟法第159 條之2 定有明文。查證人乙○○、丁○○業經本院傳喚到庭作證，而其於本院審判期日
    所為之證述情節，核與其於警詢中所為之陳述情節均無明顯
    齟齬之處（臺灣高雄地方法院檢察署97年度偵字第14709 號
    卷《下稱偵(一)卷》第41至44頁、第48至50頁；本院卷第93至
    105 頁），因而與刑事訴訟法第159 條之2 規定要件不符，
    亦核無刑事訴訟法第159 條之3 、之4 或之5 所規定之傳聞
    法則例外之情形，故應認證人乙○○、丁○○於警詢中所為
    之陳述，就以其作為認定犯罪事實而言，應無證據能力。
  (二)按被告以外之人於偵查中向檢察官所為陳述，除顯有不可信
    之情況者外，得為證據，刑事訴訟法第159 條之1 第2 項定
    有明文。偵查中對被告以外之人所為之偵查筆錄，或被告以
    外之人向檢察官所提之書面陳述，性質上均屬傳聞證據。惟
    現階段刑事訴訟法規定檢察官代表國家偵查犯罪、實施公訴
    ，依法其有訊問被告、證人及鑑定人之權，證人、鑑定人且
    須具結，而實務運作時，檢察官偵查中向被告以外之人所取
    得之陳述，原則上均能遵守法律規定，不致違法取供，其可
    信度極高。職是，被告以外之人前於偵查中已具結而為證述
    ，除反對該項供述得具有證據能力之一方，已釋明「顯有不
    可信之情況」之理由外，不宜即遽指該證人於偵查中之陳述
    不具證據能力。證人乙○○、丁○○於偵查中之陳述部分，
    既經具結，且並無證據證明顯有不可信之情形，依前揭說明
    ，均應有證據能力。
  (三)本判決所引用之其餘證據資料（詳後引證據），其中傳聞證
    據部分，縱無刑事訴訟法第159 條之1 至第159 條之4 或其
    他規定之傳聞證據例外情形，亦因被告、辯護人及檢察官或
    同意可作為證據使用，或未聲明異議，依刑事訴訟法第159
    條之5 第1 項、第2 項之規定，本院審酌各該傳聞證據並非
    違法取得，與待證事項具關聯性，證明力亦非明顯過低等情
    ，認以之作為證據係屬適當，具有證據能力。
二、認定犯罪事實所憑之證據及理由
  (一)訊據被告對前揭2 次施用第二級毒品之犯行均坦承不諱，且
    其分別於97年4 月3 日、同年5 月19日所採驗之尿液，經分
    別送往正修科技大學超微量研究科技中心、台灣檢驗科技股
    份有限公司以GC /MS方法（氣相層析/ 質譜儀法）檢驗，結
    果確均呈第二級毒品甲基安非他命之陽性反應，此有上開中
    心97年4 月23日報告編號：R00-0000-000號檢驗報告及上開
    公司97年6 月4 日報告編號：KＺ000000000000號檢驗報告各
    1 紙可稽（高雄市政府警察局前鎮分局卷第8 頁、高雄縣政
    府警察局卷第15頁），另扣案之不明粉末3 包及殘渣袋2 包
    （合計驗前淨重1.155 公克、驗後淨重1.145 公克），經送
    往高雄醫藥大學附設中和紀念醫院鑑定，檢驗結果顯示不明
    粉末3 包均確含第二級毒品甲基安非他命成分，殘渣袋2 包
    均殘留第二級毒品成分，此有該醫院97年6 月10日報告編號
    9706-26 號檢驗報告1 紙在卷可佐（偵(一)卷第54頁），復有
    其所有供施用毒品所用之吸食器1 組扣案可資佐證，足認被
    告上開自白確與事實相符，應堪置信。又被告前因施用毒品
    案件，經本院以93年度毒聲字第2338號裁定送觀察、勒戒後
    ，認有繼續施用傾向，又以94年度毒聲字第282 號裁定令入
    戒治處所施以強制戒治，於94年9 月16日停止戒治釋放，並
    由臺灣高雄地方法院檢察署檢察官以94年度戒毒偵字第521
    號為不起訴處分確定。又因施用毒品案件，分經法院判刑確
    定，其入監執行後，嗣於同年10月1 日因減刑期滿執行完畢
    ，有臺灣高等法院被告前案紀錄表1 份在卷可稽，被告於強
    制戒治執行完畢釋放後5 年內再為本件施用毒品犯行，自應
    依法論罪科刑。綜上所述，此部分事證明確，被告施用第二
    級毒品甲基安非他命之2 次犯行，均堪認定。
  (二)訊據被告矢口否認有何販賣第二級毒品之犯行，辯稱：伊確
    實有於前揭時地交付第二級毒品甲基安非他命與丁○○、乙○○，惟伊係提供毒品供渠等施用，並未收取對價云云。惟
    查：前揭犯罪事實，業據證人乙○○於偵訊具結證稱：97年
    4 月15日晚上約9 點24分，伊到華納汽車旅館向被告購買10
    00元之甲基安非他命1 包等語（偵(一)卷第38頁），於本院審
    理時具結證稱：97年4 月15日，伊去汽車旅館向被告購買10
    00元之甲基安非他命，位置是九如路底的華納汽車旅館等語
    （本院卷第100 、101 頁）；證人丁○○於偵訊具結證稱：
    伊向被告購買過甲基安非他命，最後一次是在97年5 月中旬
    ，約下午4 、5 點在華納汽車旅館向被告買1000元之甲基安
    非他命等語（偵(一)卷第37頁），於本院審理時具結證稱：最
    後一次向被告拿甲基安非他命，是97年4 、5 月間，去十全
    路跟自立路附近一間汽車旅館找被告，拿1000元給被告等語
    （本院卷第93至94頁）。復有如附表所示之被告所有門號00
    00000000號之通訊監察譯文1 份在卷可稽（偵(一)卷第58、64
    頁）及電子磅秤1 台、空夾鏈袋1 個等物扣案可證，固然觀
    之上開通訊監察譯文，並未有直述毒品買賣之內容，惟其中
    「一台」係暗指毒品數量，而「36」、「9 」均暗指毒品價
    格，此亦據證人乙○○及丁○○結證明確（偵(一)卷第37至38
    頁），而被告同時持有電子磅秤、空夾鏈袋，雖其自承上開
    物品係供施用毒品所用，惟電子磅秤一般用以測量重量，顯
    係販賣毒品時測量毒品數量之工具，空夾鏈袋係用於盛裝毒
    品，避免裸露，便於攜帶販賣，均非供施用毒品所用，而係
    從事販賣毒品一事所需使用之物品，足認被告確有販賣毒品
    之情事，益徵證人乙○○、丁○○所證述之購毒情節尚非子
    虛烏有。被告雖以前詞置辯，惟證人乙○○、丁○○於本院
    審理時均具結證稱係向被告以1000元之代價購買安非他命（
    本院卷第94、102 頁），且通訊監察譯文中之「一台」、「
    36」、「9 」等代號，亦經證人說明其代表之意義，均指為
    安非他命之數量及價格之代稱，再者甲基安非他命係依法禁
    絕查緝之毒品，物稀價昂，且販賣毒品罪更屬重罪，設若無
    利可圖，衡情一般持有毒品者，當不致輕易將持有毒品贈與
    他人。況被告供認本身有施用甲基安非他命，而被告為警查
    獲當日所採集之尿液，經送驗後，確實呈甲基安非他命陽性
    反應，業如前述，堪認被告本身亦染有施用第二級毒品甲基
    安非他命惡習，其顯知第二級毒品需費不貲，則被告本身即
    有施用甲基安非他命之需求，亦瞭解購買、販賣毒品之風險
    ，如未獲有相當利益，當不會無任何代價地輕易將所持有之
    甲基安非他命贈與證人；是被告所辯與現有事證不符，不足
    採信，此部分事證明確，被告販賣第二級毒品與乙○○、丁○○之犯行，均堪認定。
三、論罪科刑：
  (一)按甲基安非他命係毒品危害防制條例第2 條第2 項第2 款所
    稱之第二級毒品，是核被告上開所為，分別係犯該條例第4
    條第2 項販賣第二級毒品罪及同條例第10條第2 項之施用第
    二級毒品罪。被告持有第二級毒品，嗣進而施用或販賣，持
    有之低度行為應為施用或販賣之高度行為所吸收，均不另論
    罪。被告上開所犯之施用、販賣第二級毒品罪，犯意各別，
    應予分論併罰。又被告有如前開事實欄所載之犯罪科刑及執
    行紀錄，此有臺灣高等法院被告前案紀錄表1 份在卷可稽，
    其前受徒刑之執行完畢後，5 年以內故意分別再犯本件有期
    徒刑以上之罪，均為累犯，各應依刑法第47條第1 項之規定
    ，加重其刑，惟其中販賣第二級毒品罪關於「無期徒刑」部
    分，依法不得加重。
  (二)爰審酌被告前已因施用毒品案件經觀察、勒戒、強制戒治及
    刑罰之執行，本應徹底戒除毒癮，不料其竟仍繼續施用毒品
    ，已如上述，顯見其並無戒除毒害之決心，本不宜寬貸，惟
    念其犯後坦承犯行，施用毒品乃自戕一己之身體健康，並具
    有病患性人格之特質，行為本身對社會所造成之危害並非直
    接、鉅大；被告意圖牟利，販賣第二級毒品，嚴重違反我國
    法律反毒、禁毒之政策，影響社會安全秩序甚鉅，更荼毒國
    人身心健康，犯後否認犯行，態度欠佳，惟考量被告販賣之
    次數、數量、所獲利益等一切情狀，分別量處如主文所示之
    刑，並就被告所犯販賣第二級毒品罪之犯罪性質，嚴重侵害
    國家及社會法益，本院認均有禠奪公權之必要，併宣告各禠
    奪公權4 年，並依法就前開所處之刑定其應執行之刑，以資
    懲儆。
  (三)按查獲之第一、二級毒品，不問屬於犯人與否，均沒收銷燬
    之，毒品危害防制條例第18條第1 項前段定有明文。查扣案
    甲基安非他命3 包，經鑑定結果均毒品危害防制條例列管之
    第二級毒品，及殘渣袋2 包均殘留第二級毒品成分難以析離
    （合計驗前淨重1.155 公克，驗後淨重1.145 公克），業如
    前述，應依上開規定宣告沒收銷燬之。至於包裝毒品之包裝
    袋，因已與毒品相互結合而難以析離，故均一併予以宣告沒
    收銷燬之，併此敘明。另因檢驗所耗用之上開毒品既已滅失
    ，不另為沒收銷燬之諭知。末按毒品危害防制條例第19條第
    1 項關於沒收之規定，係採義務沒收主義，犯同條例第4 條
    至第9 條、第12條、第13條或第14條第1 項、第2 項之罪者
    ，其供犯罪所用之物或因犯罪所得之財物，且屬犯人所有者
    ，即應依該規定沒收，法院無審酌之餘地，並不以專供犯罪
    所用之物為限（最高法院93年度臺上字第1360號、第1365號
    、92年度臺上字第2608號判決意旨參照），且犯同條例第4
    條之罪者，其供犯罪所用或因犯罪所得之財物應予沒收，如
    全部或一部不能沒收時，追徵其價額或以其財產抵償之，該
    條例第19條第1 項規定甚明，如所得財物為金錢而無法沒收
    時，應以其財產抵償之（最高法院95年度臺上字第305 號判
    決意旨參照）。從而，被告分別販賣第二級毒品所得財物各
    1000元，因未扣案，除應依毒品危害防制條例第19條第1 項
    規定分別宣告沒收之，並諭知如全部或一部不能沒收時，以
    其財產抵償之。另扣案之行動電話1 支（含0000000000號SI
    M 卡）、電子磅秤1 台均為被告所有，業據被告陳明在卷（
    本院卷第144 頁），行動電話係供其聯絡販賣毒品交易之用
    ，電子磅秤乃被告販賣毒品時測量毒品數量之工具，均應依
    毒品危害防制條例第19條第1 項規定宣告沒收（SIM 卡乃電
    信公司於出租門號時提供予消費者為使用介面，其所有權歸
    屬應歸客戶所有，已據司法院於97年5 月6 日以院臺廳刑一
    字第970009760 號函請本院參考在案，是亦同屬被告所有，
    且供其聯絡販賣毒品交易之用，亦併同沒收）。按犯販賣第
    二級毒品罪者，其供犯罪所用之財物，固應優先適用毒品危
    害防制條例第19條第1 項義務沒收之規定，予以沒收；但如
    係供犯罪預備之物，則不能適用上開特別規定，而須依刑法
    第38條第1 項第2 款為沒收之宣告。是扣案之空夾鏈袋1 個
    ，為被告所有之物，業據被告陳明在卷（本院卷第14 4頁）
    ，且夾鏈袋係用於盛裝毒品，避免裸露，便於攜帶販賣，惟
    尚非已供本件販賣毒品所用之物，而係被告預備供分裝毒品
    販賣所用之物，應依刑法第38條第1 項第2 款規定宣告沒收
    。扣案之吸食器1 組，為被告所有並供其施用甲基安非他命
    所用之物，業據被告供明在卷（本院卷第144 頁），爰依刑
    法第38條第1 項第2 款規定，宣告沒收。其餘扣案物品，與
    本件犯行無關，無庸為沒收之諭知，附此敘明。
據上論斷，應依刑事訴訟法第299 條第1 項前段，毒品危害防制
條例第4 條第2 項、第10條第2 項、第18條第1 項前段、第19條
第1 項，刑法第11條、第47條第1 項、第37條第2 項、第51條第
5 款、第8 款、第38條第1 項第2 款，判決如主文。
本案經檢察官甲○○到庭執行職務。
中    華    民    國    98    年    2     月    11    日
                  刑事第十庭    審判長 法  官 莊松泉
                                       法  官 林揚奇
                                       法  官 顏銀秋
上正本證明與原本無誤。
如不服本判決應於收受判決後10日內向本院提出上訴書狀，並應
敘述具體理由。其未敘述上訴理由者，應於上訴期間屆滿後20日
內向本院補提理由書(均須按他造當事人之人數附繕本)「切勿逕
送上級法院」。
中    華    民    國    98    年    2     月    11    日
                                       書記官 董明惠
附錄論罪科刑法條：
毒品危害防制條例第4條第2項
製造、運輸、販賣第二級毒品者，處無期徒刑或7年以上有期徒
刑，得併科新臺幣7百萬元以下罰金。
毒品危害防制條例第10條第2項
施用第二級毒品者，處3年以下有期徒刑。
附表
┌──┬──────┬──────┬──────────┐
│編號│  電話號碼  │  通話時間  │      通話內容      │
├──┼──────┼──────┼──────────┤
│一  │對象A：     │97年4月15日 │A：喂！             │
│    │（乙○○）  │12時5分3秒  │B：應仔喔，怎樣啦？ │
│    │0000-000000 │            │A：沒有啦，我朋友在 │
│    │對象B：     │            │   問我啦！         │
│    │（丙○○）  │            │B：喔！是喔！       │
│    │0000-000000 │            │A：恩               │
│    │            │            │B：啊！怎樣了，不用 │
│    │            │            │   了嗎？           │
│    │            │            │A：沒有啦！（帶...要│
│    │            │            │   回去啦【此句聽不 │
│    │            │            │   清楚】）他要問你 │
│    │            │            │   多少，這樣而已。 │
│    │            │            │B：太多了，一樣啦。 │
│    │            │            │A：多少？           │
│    │            │            │B：36。             │
│    │            │            │A：36喔！這樣我知道 │
│    │            │            │   ，好，我會跟他講 │
│    │            │            │   。               │
├──┼──────┼──────┼──────────┤
│二  │對象A：     │97年4月25日 │A：喂！             │
│    │（丙○○）  │4時51分11秒 │B：耶！             │
│    │0000-000000 │            │A：怎樣！           │
│    │對象B：     │            │B：問你喔！你那邊有 │
│    │（丁○○）  │            │   東西嗎？         │
│    │0000-000000 │            │A：啊！             │
│    │            │            │B：你那邊有東西嗎！ │
│    │            │            │A：有啦！有啦！     │
│    │            │            │B：處理一台多少！   │
│    │            │            │A：啊！             │
│    │            │            │B：要處理一台多少？ │
│    │            │            │A：9啊！            │
│    │            │            │B：9喔！            │
│    │            │            │A：恩！對啊！       │
│    │            │            │B：等一下喔，我問問 │
│    │            │            │   看！             │
└──┴──────┴──────┴──────────┘


司法院資訊處製作；財團法人民間司法改革基金會備份。
